臺灣士林地方法院刑事判決　　　　　　　 96年度訴字第526號
公　訴　人　臺灣士林地方法院檢察署檢察官
被　　　告　甲○○
　　　　　　己○○
上列被告因搶奪等案件，經檢察官提起公訴（96年度偵字第2784
號），本院判決如下：
    主  文
甲○○共同犯如附表所示之一至六之罪，各處如附表所示之刑，
並減為如附表所示之刑，扣案之安全帽貳頂及黑色外套壹件，均
沒收。應執行有期徒刑貳年陸月。扣案之安全帽貳頂及黑色外套
壹件，均沒收。
己○○共同犯如附表所示之一至四之罪，均累犯，各處如附表所
示之刑，並減為如附表所示之刑，扣案之安全帽貳頂及黑色外套
壹件，均沒收。應執行有期徒刑貳年。扣案之安全帽貳頂及黑色
外套壹件，均沒收。
己○○被訴如附表五所示之搶奪犯行及附表六所示之夜間侵入住
宅竊盜犯行部分，均無罪。
    事  實
一、甲○○於民國93年間，因施用第一、二級毒品案件，經台灣
    板橋地方法院以93年度訴字第2294號判決分別判處有期徒刑
    7 月、3 月，應執行有期徒刑10月確定；復於93年間，因竊
    盜罪，經同院以93年度簡字第4514號簡易判決判處拘役30日
    ；又於94年間因竊盜罪，經同院以94年度簡字第1103號簡易
    判決判處有期徒刑5 月確定；再於94年間因搶奪、竊盜等罪
    ，經同院以94年度訴字第1136號判決分別判處有期徒刑10月
    、4 月，應執行有期徒刑1 年；前開所處有期徒刑部分，後
    經同院以94年度聲字第2034號裁定定其應執行有期徒刑2 年
    2 月，並與前開所處拘役接續執行，迄95年10月6 日縮短刑
    期 （拘役部分業已執行完畢）假釋出監（刑滿日期為96年5
    月24日），並經同院以95年度聲字第2514號裁定假釋中付保
    護管束；己○○曾於94年間因搶奪案件，經臺灣板橋地方法
    院以94年度訴字第2084號判決處有期徒刑8 月確定，於95年
    8 月31日縮刑期滿執行完畢。詎2 人均仍不知悔改，因缺錢
    花用，甲○○分別與不詳姓名之綽號「阿全」成年男子、己○○共同基於意圖為自己不法所有之犯意聯絡，於附表所示
    時、地，由甲○○騎乘其所有之車號FXO-677 號重型機車分
    別搭載己○○、「阿全」，趁附表所示之乙○○等人不及防
    備之際，分別由己○○、「阿全」徒手搶奪如附表所示財物
    （附表一至四係由甲○○與己○○共同而為；附表五係由甲○○與阿全共同而為），得手後將搶奪所得財物朋分花用殆
    盡。又甲○○與「阿全」2 人於96年2 月18日晚上8 時許，
    共同基於意圖為自己不法所有之犯意聯絡，在臺北縣五股鄉
    ○○路12號1 樓內，見該住戶大門未關，認無人在家而有機
    可乘，由甲○○負責把風，「阿全」侵入該住宅行竊，竊取
    丙○○所有置放於桌上之LG牌序號000000000000000 號行動
    電話1 支（詳如附表六所示），得手後旋逃離現場。嗣於96
    年2 月23日晚上8 時許，為警在臺北縣新莊市○○路589 號
    前查獲甲○○，甲○○即偕同警方分別至臺北縣五股鄉○○
    路10號前扣得作案用安全帽2 頂及黑色外套1 件，至臺北縣
    五股鄉○○路○ 段22巷24號旁及台北縣新莊市○○路589 號
    5 樓2 室，扣得附表編號一、五搶奪所得之行動電話及編號
    四之搶得財物。
二、案經臺北縣政府警察局淡水分局、新莊分局報請臺灣士林地
    方法院檢察署檢察官偵查起訴。
    理  由
壹、有罪部分：
一、按被告以外之人於審判外之言詞或書面陳述，除法律有規定
    者外，不得作為證據，刑事訴訟法第159 條固定有明文。惟
    被告以外之人於審判外之陳述，雖不符同法第159 條之1 至
    之4 規定，而經當事人於審判程序同意作為證據，法院審酌
    該言詞陳述或書面陳述作成時之情況，認為適當者，亦得為
    證據。又當事人、代理人或辯護人於法院調查證據時，知有
    第159 條第1 項不得為證據之情形，而未於言詞辯論終結前
    聲明異議者，視為有前項之同意，此據同法第159 條之5 規
    定甚明。查本件被害人乙○○、戊○○、丁○○○、辛○○
    、庚○○、丙○○分別於警詢中之陳述，固係審判外之言詞
    陳述，惟被告甲○○、己○○2 人於審理中就公訴檢察官所
    提上開供述證據方法之證據能力均陳明「沒有意見」等語，
    且迄於原審言詞辯論程序終結前，均未聲明異議，故審酌上
    開被害人於警詢中陳述作成情況，均無不當情形，依刑事訴
    訟法第159 條之5 規定，上開被害人於警詢中之陳述應具有
    證據能力。
二、被告甲○○對於附表一至五所示之搶奪犯行及附表六夜間侵
    入住宅竊取手機之犯行，被告己○○對於附表一至附表四之
    搶奪犯行等情，均業據被告甲○○、己○○於本院審理時供
    承不諱，核與證人即被害人乙○○、戊○○、丁○○○、辛○○、庚○○、丙○○於警詢時證述之情節相符，並有經被
    告甲○○帶同員警前往丟棄贓物地點查扣之贓物照片、贓物
    認領保管單7 張、行動電話照片、被告甲○○所騎乘車牌號
    碼號FXO-677 重型機車照片等在卷可稽，且經警提示附表二
    、四案發現場附近之監視器所拍攝之翻拍畫面，證人即被告
    甲○○於本院審理時亦指認照片中騎車之人即係其本人，後
    載之人即係被告己○○無訛（見偵查卷第50頁），且若非被
    告甲○○確涉有上開附表一至五之搶奪及附表六之夜間侵入
    住宅竊盜犯行，被告己○○確涉有附表一至四之搶奪犯行，
    其等何以就如附表所示搶奪及竊盜案件之情節及過程均能一
    一詳述在卷，且核與被害人指述情節相符，顯見被告甲○○
    上開自白竊盜及搶奪犯行、被告己○○自白搶奪犯行，均確
    與事實相符，被告己○○於本院準備程序時一度翻異前詞，
    否認涉有上開犯行，要係事後卸責之詞，殊無足採，本件事
    證明確，被告2 人犯行，洵堪認定。
三、核被告甲○○如附表一至五所為，係犯刑法第325條第1項之
    搶奪罪，其附表六所示竊取丙○○之手機所為係犯刑法第32
    1 條第1 項第1 款之夜間侵入住宅竊盜罪；被告己○○如附
    表一至四所為係犯刑法第325 條第1 項之搶奪罪。檢察官就
    附表六之犯行，雖以刑法第320 條第1 項之罪名起訴，惟業
    經公訴檢察官當庭更正起訴法條為如前述，本院自無須再為
    法條之變更。被告甲○○與「阿全」之成年男子，就附表五
    之搶奪犯行及竊盜犯行，有犯意聯絡及行為分擔，為共同正
    犯。被告甲○○與己○○，就附表一至四之搶奪犯行，有犯
    意聯絡及行為分擔，為共同正犯。被告己○○前有如事實欄
    一所載犯罪科刑，甫於95年8 月31日縮刑期滿執行完畢，有
    台灣高等法院被告前案紀錄表可稽，其於5 年內故意再犯附
    表一至四所示各次搶奪犯行，均為累犯，均應各依刑法第47
    條第1 項規定加重其刑。爰審酌被告甲○○、己○○前均有
    搶奪之前科紀錄，被告甲○○尚在假釋期間，被告2 人竟不
    知悔改，僅因缺錢花用，而於短短1 個多月期間，一再犯下
    搶奪犯行，被告甲○○另又犯加重竊盜犯行，對多位被害人
    所造成之心理上恐懼，及所搶奪、竊取之財物價值，及被告
    2 人於犯罪後坦承犯行，但一再犯案，實無從寬貸等一切情
    狀，分別量處如附表主文所示之刑。查本件被告2 人之犯罪
    時間均在96年4 月24日以前，所宣告刑均未逾有期徒刑1 年
    6 月，依中華民國96年罪犯減刑條例第3 條第1 項第15款之
    規定，仍符合減刑之要件，爰均依該條例第2 條第1 項第3
    款之規定減其刑期二分之一，並定其等之應執行刑。扣案之
    安全帽2 頂及黑色外套1 件，均為被告甲○○、己○○所有
    供犯罪所用之物，業據被告甲○○供陳在卷，均依刑法第38
    條第1 項第2 款之規定沒收。
貳、無罪部分：
一、公訴意旨略以：被告己○○另於附表五所示時間、地點，另
    與被告甲○○共同基於為自己不法所有之意圖之犯意聯絡，
    趁被害人不及防備之際，自背後搶奪庚○○之財物；另被告
    己○○亦夥同被告甲○○，於96年2月18日晚上8時許，共同
    基於意圖為自己不法所有之犯意聯絡，在臺北縣五股鄉○○
    路12號1 樓內，見該住戶大門未關，而侵入該住宅行竊，竊
    取丙○○所有置放於桌上之LG牌序號000000000000000 號行
    動電話1 支，因認被告己○○此部分亦涉有刑法第325 條第
    1 項搶奪罪嫌、第321 條第1 項第1 款之加重竊盜罪嫌。
二、按犯罪事實應依證據認定之，無證據不得推定其犯罪事實；
    不能證明被告犯罪者，應諭知無罪之判決，刑事訴訟法第15
    4 條第2 項、第301 條第1 項分別定有明文。又事實之認定
    ，應憑證據，如未能發現相當證據，或證據不足以證明，自
    不能以推測或擬制之方法，為裁判基礎；且認定犯罪事實所
    憑之證據，雖不以直接證據為限，間接證據亦包括在內，然
    而無論直接證據或間接證據，其為訴訟上之證明，須於通常
    一般之人均不致有所懷疑，而得確信其為真實之程度者，始
    得據為有罪之認定，倘其證明尚未達到此一程度，而有合理
    之懷疑存在而無從使事實審法院得有罪之確信時，即應由法
    院為諭知被告無罪之判決，有最高法院40年台上字第86號判
    例、76年台上字第4986號判例可資參照。次按刑事訴訟法第
    161 條已於91年2 月8 日修正公布，修正後同條第1 項規定
    ：檢察官就被告犯罪事實，應負舉證責任，並指出證明之方
    法。因此，檢察官對於起訴之犯罪事實，應負提出證據及說
    服之實質舉證責任。倘其所提出之證據，不足為被告有罪之
    積極證明，或其闡明之證明方法，無從說服法官以形成被告
    有罪之心證，基於無罪推定之原則，自應為被告無罪判決之
    諭知，更有最高法院92年台上字第128 號判例意旨足參。
三、公訴人認被告己○○涉有前開如附表五、六之搶奪、加重竊
    盜犯行，無非以被告甲○○於偵查及本院準備程序時之自白
    、證人即被害人庚○○、丙○○之指訴為其論據。訊之被告
    己○○堅詞否認涉犯附表五所示搶奪犯行及附表六之加重竊
    盜犯行，辯稱：伊並未參與前開附表五所示搶奪犯行及附表
    六之加重竊盜犯行等語。
四、經查：
（一）共同被告甲○○於警詢、偵查及本院準備程序時固均供稱
      附表五所示之搶奪犯行及附表六之加重竊盜犯行，均與被
      告己○○共同犯案云云。然被告甲○○經本院以證人身分
      行交互詰問，即證稱：附表五所示之搶奪犯行及附表六之
      加重竊盜犯行，係伊與阿全所共同所為，伊於偵查及本院
      準備程序時，之所以供稱係與己○○共犯，實因當時並未
      想清楚，也不清楚手機品牌，且因伊犯了很多案件，一時
      混淆，犯案日期也不清楚，所以才為前開供述，現在伊清
      楚了，前開犯行係與阿全共犯，己○○並未參與等語（見
      本院卷第80至81頁），是共同被告甲○○於警詢、偵查之
      供述，已與本院審理時所為之證述，有所不符，是否可採
      ，已非無疑。況參以本件被告2 人所共同參與之附表一、
      三、四之犯行，均有搶得手機等財物，而被告2 人尚共犯
      多起搶奪案件，經台灣板橋地方法院檢察署檢察官偵查在
      案等情，業據被告2 人供述在卷，並有偵查筆錄附卷為憑
      ，顯見被告甲○○行搶之手機有多起案件，是被告甲○○
      於本院審理時證稱其可能因此誤認被告己○○有參與前開
      犯行等語，尚非全然不可採，是自難以共同被告甲○○於
      警偵詢之有瑕疵之供述，而遽以認定被告己○○有參與前
      開犯行。
（二）再證人即被害人庚○○於警詢時僅證稱：犯嫌2 人均戴全
      罩式安全帽，前座的人較瘦小，後座的人較壯碩，其他伊
      就不知道等語（見96年度偵字第2784號偵查卷第181 頁）
      ；證人即被害人丙○○於警詢時亦僅證稱：伊在前開住宅
      內失竊手機1 支，並未看見犯嫌如何行竊等語（見前開偵
      查卷第184 頁），顯然依前開證人所述，均無法指認被告
      己○○是否有參與前開犯行。且證人庚○○於本院審理時
      亦到庭證稱：伊與行搶之犯嫌相距不遠，從背影判斷機車
      前座的人比較矮小，後座的人很高大，後座的人看起來比
      較像被告甲○○，伊無法確認後座的人與被告己○○之體
      型是否相似等語（見本院卷第75至第77頁），證人庚○○
      亦不能確認被告己○○即為搶奪其皮包之人。
五、綜上所述，尚難以共同被告甲○○於警詢、偵查及本院準備
    程序時有瑕疵之供述，而遽以認定被告己○○有參與前開犯
    行，且證人即被害人庚○○、丙○○亦未能明確指認被告己○○即為搶奪及行竊其財物之人，又未在被告己○○之住處
    或其身上查扣贓證物，是公訴人認被告己○○涉有附表五搶
    奪罪嫌及附表六加重竊盜罪嫌之主要論據，既無從證明被告
    己○○確實涉及上開犯行，不能使本院得有罪之確信，此外
    ，復查無其他積極證據足證被告己○○確有公訴人所指犯行
    ，不能證明被告己○○犯罪，自應就附表五所示搶奪犯行及
    附表六之加重竊盜部分為被告己○○無罪判決之諭知。
據上論斷，應依刑事訴訟法第299條第1項前段、第301條第1項前
段，刑法第28條、第325 條第1 項、第321 條第1 項第1 款、第
47 條 第1 項、第51條第5 款、第38條第1 項第2 款，中華民國
96年罪犯減刑條例第2 條第1 項第3 款、第7 條、第10條第1 項
，判決如主文。
本案經檢察官邱智宏到庭執行職務。
中　　華　　民　　國　　96　　年　　9 　　月　　26　　日
                  刑事第七庭審判長法  官　趙文卿
                                  法  官  楊得君
                                  法  官  王俊雄
以上正本證明與原本無異。
如不服本判決應於判決送達後10日內向本院提出上訴狀。
                                  書記官  林靜枝
中　　華　　民　　國　　96　　年　　9 　　月　　27　　日
附錄本案論罪科刑法條之依據：
中華民國刑法第321 條第1 項第1 款
犯竊盜罪而有左列情形之一者，處6 月以上、5 年以下有期徒刑
：
一  於夜間侵入住宅或有人居住之建築物、船艦或隱匿其內而犯
之者。
中華民國刑法第325 條第1 項
意圖為自己或第三人不法之所有，而搶奪他人之動產者，處6 月
以上5 年以下有期徒刑。
附表：
  ┌──┬───────┬────┬─────┬──────┬───────┬─────┐
  │編號│主文          │被害人  │犯罪時間  │犯罪地點    │搶得財物      │備註      │
  ├──┼───────┼────┼─────┼──────┼───────┼─────┤
  │一  │甲○○共同犯搶│乙○○  │96年1 月18│臺北縣板橋市│墨綠色手提包1 │刑法第325 │
  │    │奪罪，處有期徒│        │日晚上8 時│自由街51巷24│只，內有小皮包│條第1項   │
  │    │刑1 年，減為有│        │許        │弄口        │、健保卡1 張、│          │
  │    │期徒刑6 月，扣│        │          │            │玉山銀行金融卡│          │
  │    │案之安全帽2 頂│        │          │            │1 張、駕照1 張│          │
  │    │及黑色外套1 件│        │          │            │、SANYO 牌之序│          │
  │    │，均沒收。    │        │          │            │號            │          │
  │    │己○○共同犯搶│        │          │            │00000000000000│          │
  │    │奪罪，累犯，處│        │          │            │2 號行動電話1 │          │
  │    │有期徒刑1 年2 │        │          │            │支、鑰匙1 串、│          │
  │    │月，減為有期徒│        │          │            │化妝包1 個及現│          │
  │    │刑7月，扣案之 │        │          │            │金2,800 元等物│          │
  │    │安全帽2 頂及黑│        │          │            │。            │          │
  │    │色外套1 件，均│        │          │            │              │          │
  │    │沒收。        │        │          │            │              │          │
  ├──┼───────┼────┼─────┼──────┼───────┼─────┤
  │二  │甲○○共同犯搶│戊○○  │96年2 月14│臺北縣板橋市│黑色皮包1 只、│刑法第325 │
  │    │奪罪，處有期徒│        │日上午11時│龍興街99巷口│內有現金2 萬餘│條第1項   │
  │    │刑1 年，減為有│        │53分許    │            │元、汽車鑰匙1 │          │
  │    │期徒刑6 月，扣│        │          │            │支、身分證1 張│          │
  │    │案之安全帽2 頂│        │          │            │、健保卡1 張及│          │
  │    │及黑色外套1 件│        │          │            │信用卡數張等物│          │
  │    │，均沒收。    │        │          │            │。            │          │
  │    │己○○共同犯搶│        │          │            │              │          │
  │    │奪罪，累犯，處│        │          │            │              │          │
  │    │有期徒刑1 年2 │        │          │            │              │          │
  │    │月，減為有期徒│        │          │            │              │          │
  │    │刑7月，扣案之 │        │          │            │              │          │
  │    │安全帽2 頂及黑│        │          │            │              │          │
  │    │色外套1 件，均│        │          │            │              │          │
  │    │沒收。        │        │          │            │              │          │
  ├──┼───────┼────┼─────┼──────┼───────┼─────┤
  │三  │甲○○共同犯搶│丁○○○│96年2 月18│臺北縣樹林市│手提袋1 只，內│刑法第325 │
  │    │奪罪，處有期徒│        │日上午10時│樹新路34巷口│有身分證1 張、│條第1項   │
  │    │刑1 年，減為有│        │許        │            │健保卡1 張、悠│          │
  │    │期徒刑6 月，扣│        │          │            │遊卡1 張、    │          │
  │    │案之安全帽2 頂│        │          │            │MOTOROLA牌手機│          │
  │    │及黑色外套1 件│        │          │            │1 支及現金1 千│          │
  │    │，均沒收。    │        │          │            │餘元等物。    │          │
  │    │己○○共同犯搶│        │          │            │              │          │
  │    │奪罪，累犯，處│        │          │            │              │          │
  │    │有期徒刑1 年2 │        │          │            │              │          │
  │    │月，減為有期徒│        │          │            │              │          │
  │    │刑7月，扣案之 │        │          │            │              │          │
  │    │安全帽2 頂及黑│        │          │            │              │          │
  │    │色外套1 件，均│        │          │            │              │          │
  │    │沒收。        │        │          │            │              │          │
  ├──┼───────┼────┼─────┼──────┼───────┼─────┤
  │四  │甲○○共同犯搶│辛○○  │96年2 月22│臺北縣淡水鎮│藍綠色皮包1 只│刑法第325 │
  │    │奪罪，處有期徒│        │日上午9 時│民族路33巷口│，內有現金8 千│條第1項   │
  │    │刑1 年，減為有│        │53分許    │            │餘元、信用卡7 │          │
  │    │期徒刑6 月，扣│        │          │            │張、提款卡1 張│          │
  │    │案之安全帽2 頂│        │          │            │、身分證1 張、│          │
  │    │及黑色外套1 件│        │          │            │健保卡3 張、  │          │
  │    │，均沒收。    │        │          │            │SAMSUNG 手機1 │          │
  │    │己○○共同犯搶│        │          │            │支、臺北縣圖書│          │
  │    │奪罪，累犯，處│        │          │            │館借書證、紫皮│          │
  │    │有期徒刑1 年2 │        │          │            │包3 個、悠遊卡│          │
  │    │月，減為有期徒│        │          │            │1 張、淡水農會│          │
  │    │刑7月，扣案之 │        │          │            │晶片卡1 張、東│          │
  │    │安全帽2 頂及黑│        │          │            │櫻精品卡1 張及│          │
  │    │色外套1 件，均│        │          │            │鑰匙1串等物。 │          │
  │    │沒收。        │        │          │            │              │          │
  ├──┼───────┼────┼─────┼──────┼───────┼─────┤
  │五  │甲○○共同犯搶│庚○○  │96年2 月23│臺北縣五股鄉│手提包1 只，內│刑法第325 │
  │    │奪罪，處有期徒│        │日上午10時│中興路4 段中│有三星牌、LG牌│條第1項   │
  │    │刑1 年，減為有│        │許        │興郵局旁巷內│行動電話各1 支│          │
  │    │期徒刑6 月，扣│        │          │            │、金融卡1 張、│          │
  │    │案之安全帽2 頂│        │          │            │健保卡1 張、現│          │
  │    │及黑色外套1 件│        │          │            │金17,000元等物│          │
  │    │，均沒收。    │        │          │            │。            │          │
  ├──┼───────┼────┼─────┼──────┼───────┼─────┤
  │六  │甲○○共同犯夜│丙○○  │96年2 月18│臺北縣五股鄉│LG牌手機1 支（│刑法第321 │
  │    │間侵入住宅竊盜│        │日晚上8 時│西雲路12號1 │序號          │條第1 項第│
  │    │罪，處有期徒刑│        │許        │樓          │00000000000000│1款       │
  │    │10月，減為有期│        │          │            │1號）。       │          │
  │    │徒刑5 月。    │        │          │            │              │          │
  └──┴───────┴────┴─────┴──────┴───────┴─────┘
